臺灣臺中地方法院民事判決
111年度訴更一字第9號
原      告  林惠恩  
訴訟代理人  魏其村律師
被      告  錠嵂保險經紀人股份有限公司

法定代理人  李淑芬  
訴訟代理人  郭姿君律師
複代理人    曾筱棋律師
上列當事人間請求給付承攬報酬事件，本院於民國111年7月14日
言詞辯論終結，判決如下：
    主    文
一、原告之訴及假執行之聲請均駁回。
二、訴訟費用由原告負擔。 
    事實及理由
壹、程序方面
    按訴狀送達後，原告不得將原訴變更或追加他訴，但擴張或
    減縮應受判決事項之聲明者，不在此限，民事訴訟法第255
    條第1項第3款定有明文。本件原告起訴時聲明原為：「㈠被
    告應給付原告新臺幣（下同）63萬9112元，及自起訴狀繕本
    送達翌日起至清償日止，按週年利率百分之5計算之利息。㈡
    願供擔保，請准宣告假執行。」（見本院110年度訴字第323
    3號卷宗第11頁）嗣於民國111年7月14日以書狀將聲明㈠變更
    為：被告應給付原告43萬9178元，及自起訴狀繕本送達翌日
    起至清償日止，按週年利率百分之5計算之利息（見本院卷
    第195頁），核屬減縮應受判決事項之聲明，符合上揭規定
    ，應予准許。
貳、實體方面
一、原告主張：原告自94年6月12日起受雇於被告公司「中三營
    業處」擔任保險業務員，為被告公司承攬保險業務，後原告
    升任為「中三營業處」經理。原告於110年8月辭任經理乙職
    後，簽署「合約終止申請書」向被告公司申請自110年9月1
    日起終止雙方間之承攬契約，然原告前所承攬完成之保險契
    約，已完成一定之工作，於保戶繼續繳納第2年度以後之保
    險費時，屬條件成就，原告仍可領取保戶之續繳佣酬。兩造
    間之契約應有承攬及僱傭關係之實質，兩造於99年9月28日
    所簽署之承攬合約書（下稱系爭合約書）第20條所定，應係
    終止兩造間之僱傭關係及原告離職後不再為被告公司招攬保
    險契約，不影響續繳佣酬之領取。原告離職後之110年9月、
    10月、11月、12月，被告公司分別應給付續繳佣酬8萬5066
    元、8萬5906元、8萬9665元、17萬8541元，合計共43萬9178
    元，被告公司至今未為給付，爰依承攬契約之法律關係提起
    本件訴訟等語，並聲明：如程序方面變更後之聲明。
二、被告則以：續繳佣酬為保險業務員服務保戶之對價，在保險
    業務員無暇提供服務或離職之情況下，變更保單經紀人時，
    續繳佣酬則由承接之人領取。又依系爭合約書第20條約定，
    於承攬契約終止後，兩造之權利義務關係即消滅，原告即無
    續繳佣酬請求權可言等語為辯，並聲明：㈠原告之訴駁回。㈡
    如受不利益判決，願供擔保，請准宣告免為假執行。
三、本院之判斷：
　㈠原告於94年6月12日起任職於被告公司，兩造曾於99年間簽署
    系爭合約書，原告於110年8月間簽署「合約終止申請書」，
    申請自110年9月1日起終止兩造間承攬契約等事實，為兩造
    所不爭執，並有合約終止申請書、系爭合約書在卷可稽（見
    本院卷第37至53頁），堪信為真。
　㈡原告於109年9月、10月、11月、12月原可領取之續繳佣酬分
    別為8萬5066元、8萬5906元、8萬9665元、17萬8541元，合
    計共43萬9178元，為兩造所不爭，惟續繳佣酬須原告仍在被
    告公司任職才可領取，茲論述如下：　　
  ⒈保險契約為長期、繼續性之契約，除提供保險保障、給付保
    險給付、繳納保費之主給付義務外，還有其他附隨義務或本
    於誠信原則履約之義務。尤其保險契約履約爭議不少，在契
    約履行中保險公司與保戶之間常會進行多次互動（諸如契約
    變更、承保範圍確認、契約停效、復效等），故保險契約成
    立後尚需後續服務，自屬當然。在此基礎上，保險業務員領
    取續繳佣酬除保戶繼續繳納保費之條件外，尚應具備保險業
    務員仍然在職可提供後續服務之條件，倘保險業務員自保險
    公司離職，客觀上已經不能代表保險公司為保戶提供後續服
    務時，就不能領取所對應續繳佣酬。況依兩造所簽署之系爭
    合約書序文所示：「茲就承攬人為公司銷售保險商品及提供
    保戶服務事宜（以下統稱工作），簽訂本承攬合約書，本合
    約係承攬人於合約有效期間內為公司完成工作，公司則依其
    工作完成內容，按月或年度結算給付報酬或獎金...」（見
    本院卷第37頁），堪認被告公司係於原告完成工作時結算報
    酬，而所謂「工作」，除銷售保險商品外，尚須提供保戶服
    務。原告於110年8月間申請自110年9月1日終止雙方承攬契
    約，依系爭合約書第20條約定，兩造之權利義務關係即消滅
    ，原告不再代表被告公司為保戶提供服務，其請求被告公司
    給付續繳佣酬，即屬無據。至原告主張兩造間之契約應有承
    攬及僱傭關係之實質，兩造所終止者僅僱傭關係云云，然由
    上開合約終止申請書、系爭合約書之文義，均未見原告有何
    使兩造間承攬關係存續之意，原告此主張委無足取。
  ⒉原告另以保戶所繳之保費與業務員之服務欠缺對價關係，主
    張無論原告是否提供服務，均應能取得續繳佣酬云云。保戶
    所繳之保費固係基於保險契約對保險公司之義務，與業務員
    是否提供服務無涉，然業務員係基於與保險公司之契約關係
    ，對保戶提供服務、向保險公司領取報酬，而兩造間之承攬
    契約既已終止，兩造間之權利義務關係亦隨之終止，原告此
    部分主張顯係將不同之契約關係混為一談。
  ⒊至原告主張離職後其與其配偶實際上有提供保戶服務，然縱
    屬為真，此至多僅能認原告或其配偶與保戶累積之情誼尚存
    ，於本件兩造間之承攬契約，亦屬二事，原告仍無從據此請
    求被告給付續繳佣酬。
  ㈢基上，兩造間之承攬契約既已終止，原告已不再為保戶提供
    後續服務，原告本於承攬契約請求續繳佣酬即無理由。
四、綜上所述，原告依承攬契約關係請求被告給付續繳佣酬43萬
    9178元，及自起訴狀繕本送達翌日起至清償日止，按週年利
    率百分之5計算之利息，為無理由，應予駁回。又原告之訴
    既經駁回，其假執行之聲請已失所依附，應併駁回之。
五、訴訟費用負擔依據：民事訴訟法第78條。
中　　華　　民　　國　　111 　年　　9 　　月　　22　　日
                  民事第二庭    法  官  吳怡嫺
以上正本係照原本作成。
如對本判決上訴，須於判決送達後20日之不變期間內，向本院提
出上訴狀。如委任律師提起上訴者，應一併繳納上訴審裁判費。
中　　華　　民　　國　　111 　年　　9 　　月　　23　　日
                                書記官  林佩倫